最高法院民事裁定　　　　　　一○○年度台上字第一三四○號
上　訴　人　李泰妙
　　　　　　李素秋
共　　　同
訴訟代理人　李慶榮律師
　　　　　　孫守濂律師
　　　　　　許泓琮律師
被 上訴 人　第一商業銀行股份有限公司
法定代理人　蔡慶年
訴訟代理人　蕭顯榮律師
上列當事人間請求確認抵押權不存在等事件，上訴人對於中華民
國一○○年五月二十五日台灣高等法院高雄分院第二審判決（九
十九年度上字第一八一號），提起上訴，本院裁定如下：
    主  文
上訴駁回。
第三審訴訟費用由上訴人負擔。
    理  由
按上訴第三審法院，非以原判決違背法令為理由，不得為之。又
提起上訴，上訴狀內應記載上訴理由，其以民事訴訟法第四百六
十九條所定事由提起第三審上訴者，應於上訴狀內表明：原判決
所違背之法令及其具體內容、暨依訴訟資料合於該違背法令之具
體事實。其依同法第四百六十九條之一規定提起上訴者，並應具
體敘述為從事法之續造、確保裁判之一致性或其他所涉及之法律
見解具有原則上重要性之理由。同法第四百六十七條、第四百七
十條第二項分別定有明文。而依同法第四百六十八條規定，判決
不適用法規或適用不當者，為違背法令；依同法第四百六十九條
規定，判決有該條所列各款情形之一者，為當然違背法令。是當
事人提起第三審上訴，如合併以同法第四百六十九條及第四百六
十九條之一之事由為上訴理由時，其上訴狀或理由書應表明該判
決所違背之法令條項，或有關判例、解釋字號，或成文法以外之
習慣或法理等及其具體內容，暨係依何訴訟資料合於該違背法令
之具體事實，並具體敘述為從事法之續造、確保裁判之一致性或
其他所涉及之法律見解具有原則上重要性之理由。如未依上述方
法表明，或其所表明者與上開法條規定不合時，即難認為已合法
表明上訴理由，其上訴自非合法。本件上訴人對於原判決提起第
三審上訴，雖以該判決違背法令為由，惟核其上訴理由狀所載內
容，係就原審取捨證據、認定事實之職權行使所論斷：上訴人李
素秋於民國九十年一月十六日將其所有坐落高雄市○○區道爺
段下菜園小段六之一一地號土地及其上同段一一五九建號建物即
門牌號碼高雄市鳳山區○○○路六十一號房屋，設定最高限額新
台幣（下同）五百萬元抵押權登記（下稱系爭抵押權）予其弟即
上訴人李泰妙，存續期間自九十年一月十二日至九十年七月十一
日。惟依李素秋所提之資料顯示，其工程資金借款，均係由李泰
妙及訴外人李居祥分別匯交有泰冷凍空調實業有限公司（下稱有
泰公司）及其法定代理人許宏德（李素秋之夫），作為有泰公司
冷凍空調工程資金所用。嗣該貸借之部分工程資金亦係由有泰公
司帳戶及許宏德帳戶匯還，均與李素秋無關。又李泰妙、許宏德
經隔離訊問結果，其二人就九十年一月十二日會算過程，在場之
人為何及是否簽立書面轉讓契約等會算過程重點所為陳述，亦屬
不符，且上訴人亦未能舉證證明上訴人間有債權存在，則被上訴
人以其為李素秋之債權人主張上訴人間之債權不存在，堪予認定
。從而，被上訴人依民法第一百十三條及第二百四十二條規定，
請求確認系爭抵押權所擔保之債權不存在，並代位李素秋命李泰
妙塗銷系爭抵押權設定登記，為有理由等情，指摘為不當，並就
原審命為辯論及已論斷者，泛言謂為違法，而非表明該判決所違
背之法令及其具體內容，暨依訴訟資料合於該違背法令之具體事
實，更未具體敘述為從事法之續造、確保裁判之一致性或其他所
涉及之法律見解具有原則上重要性之理由，難認其已合法表明上
訴理由。依首揭說明，應認其上訴為不合法。末查確認法律關係
不存在之訴，如被告主張其法律關係存在時，應由被告負舉證責
任。又最高限額抵押契約定有存續期間者，其期間屆滿，而其原
擔保之存續期間內所可發生之債權，已確定不存在，依抵押權之
從屬性，應許抵押人請求抵押權人塗銷抵押權設定登記（本院四
十二年台上字第一七○號、八十三年台上字第一○五五號判例參
照）。上訴人並未能舉證證明上訴人間有債權存在，且本件被上
訴人主張系爭抵押權所擔保之債權不存在，依抵押權之從屬性，
代位請求塗銷系爭抵押權設定登記（見一審卷二一四頁），第一
審亦以此理由判決被上訴人勝訴（見一審判決事實及理由第五項
），原審維持第一審之判決，自無違背法令可言。縱原審就此部
分理由贅述上訴人通謀虛偽設定系爭抵押非盡妥適，但不影響判
決結果。上訴意旨以原審違背舉證責任分配原則云云，仍難認係
合法表明上訴理由，併此敘明。
據上論結，本件上訴為不合法。依民事訴訟法第四百八十一條、
第四百四十四條第一項、第九十五條、第七十八條，裁定如主文
。
中    華    民    國  一○○  年    八    月   十八   日
                      最高法院民事第七庭
                          審判長法官  顏  南  全  
                                法官  林  大  洋  
                                法官  鄭  傑  夫  
                                法官  吳  麗  女  
                                法官  李  慧  兒  
本件正本證明與原本無異
                                      書  記  官  
中    華    民    國  一○○  年    八    月   三十   日
                                                      v